最高法院刑事判決　　　　　　　　　　　　　　　八十八年度台上字第一四四九號
　　上　訴　人　甲○○
右上訴人因盜匪案件，不服台灣高等法院高雄分院中華民國八十七年十二月二十三日
第二審更審判決（八十七年度上更(一)字第二四四號，起訴案號：台灣屏東地方法院檢
察署八十六年度偵字第九二七九號、八十七年度偵字第五七○號），提起上訴，本院
判決如左：
    主  文
上訴駁回。
    理  由
按刑事訴訟法第三百七十七條規定：上訴於第三審法院，非以判決違背法令為理由，
不得為之。是提起第三審上訴，應以原判決違背法令為理由，係屬法定要件；且必須
依據卷內資料為具體之指摘，並足據以辨認原判決已具備違背法令之形式，始屬相當
。本件上訴人甲○○上訴意旨略稱：(一)本件被害人黃淑貞於返回其住處入屋內取款時
，已將大門關閉，上訴人在外等候，此時被害人已脫離上訴人掌握，其交付財物顯非
受脅迫至使不能抗拒之程度；且被害人提及其存款卡有新台幣（下同）十萬元，上訴
人焉有僅取走五萬元之理﹖足見上訴人所為僅犯恐嚇取財罪，原判決以強盜罪論科，
不無證據上理由矛盾之違法。(二)原判決認定上訴人所為，係犯懲治盜匪條例第五條第
一項第一款之強盜罪，但其論結欄引用同條例第二條第一項第九款，亦屬不當。惟查
原判決認定上訴人與彭柏瑞（另案審理）於民國八十六年十一月二十七日上午五時許
，在屏東縣屏東市○○街摩登大樓地下停車場喝酒，見黃淑貞獨自駕駛ＹＥ－二六一
二號自用小客車至此停車返回住處，竟共同為自己不法所有之意圖，商議強盜黃女之
財物，乃以對講機向黃淑貞佯稱其駕駛之上開小客車大燈未關，黃女即帶小客車鑰
匙下樓查看，上訴人等二人即加以控制，並用衣服矇其眼睛，致使不能抗拒，旋因黃
淑貞大叫，上訴人等恐驚動他人，乃將之押入上開小客車內，由彭柏瑞駕駛載往高屏
溪方向，途中上訴人即命黃淑貞交付財物，黃女表示錢放在家裡，上訴人即以繩索綁
其雙手，又以膠帶貼住其眼睛，質問如何才能拿到錢，復以電話與黃女家中連絡，惟
並無人接聽，上訴人等將車停於高屏溪旁某類似鐵皮屋工寮前，將之押入其內，黃淑
貞不得已乃對上訴人等稱其家中衣櫃有五萬元現金，上訴人等即於當日上午十時許，
押黃淑貞返回住處，由上訴人押之上樓取得五萬元後逃逸，將其中三萬元交予彭柏瑞
，其餘二萬元由其取得並花用費失等情。因將第一審論處上訴人共同意圖勒贖而擄人
、累犯罪刑之判決撤銷，改判論處共同意圖為自己不法之所有以強暴致使不能抗拒而
取他人之物、累犯之罪刑，業已明其所憑之證據及認定之理由；並以從上訴人於警
訊中供述及被害人黃淑貞之指訴情節，足可認定上訴人係犯上開強盜犯行，於理由內
予以說明。從形式上觀察，原判決尚無違背法令之情形存在。經查，上訴人押被害人
返住處取款，於被害人進入屋內時，上訴人係頂在門邊無法關門反鎖，業經被害人指
明（見原審上更(一)卷第二六頁反面），足見被害人一直在上訴人掌握中不能抗拒而交
付財物，故上訴意旨(一)乃徒就原判決已說明之事項，重為事實之爭執，尚不足據以辨
認原判決已具備證據上理由矛盾之違法形式。又原判決理由已說明上訴人所為係犯懲
治盜匪條例第五條第一項第一款之強盜罪，縱其論結欄誤引同條例第二條第一項第九
款之法條，亦顯然於判決結果無影響，依刑事訴訟法第三百八十條規定，上訴意旨(二)
仍非適法之第三審上訴理由。綜上所述，依首揭說明，應認本件上訴為違背法律上之
程式，爰從程序上予以駁回。
據上論結，應依刑事訴訟法第三百九十五條前段，判決如主文。
中      華      民      國    八十八    年      三      月    二十五    日
                              最高法院刑事第十庭
                                  審判長法官  曾  有  田
                                        法官  林  永  茂
                                        法官  陳  宗  鎮
                                        法官  劉  介  民
                                        法官  楊  商  江
      右正本證明與原本無異
                                              書  記  官
中      華      民      國    八十八    年      三      月      三十    日
